【裁判字號】    97,消債更,1534
【裁判日期】    971121
【裁判案由】    更生事件
【裁判全文】
臺灣板橋地方法院民事裁定          97年度消債更字第1534號
聲  請  人  甲○○
代  理  人  邵良正律師
上列當事人因消費者債務清理事件，聲請更生，本院裁定如下：
    主  文
聲請駁回。
聲請程序費用由聲請人負擔。
    理  由
一、按債務人對於金融機構因消費借貸、自用住宅借款、信用卡
    或現金卡契約而負債務，在聲請更生或清算前，應提出債權
    人清冊，以書面向最大債權金融機構請求協商債務清償方案
    並表明共同協商之意旨；債務人依本條例第151 條第1 項規
    定請求協商債務清償方案後，任一債權金融機構於協商期間
    內對其財產聲請強制執行者，視為協商不成立。債權金融機
    構於債務人請求協商前已聲請法院開始強制執行程序，而不
    同意延緩執行者，亦同，此於消費者債務清理條例（下稱本
    條例）第151 條第1 項、施行細則第44條亦有明定。而本條
    例第151 條第1 項所定之前置協商程序，其立法說明已揭示
    ：於本條例施行後，可期待債權金融機構有較大之讓步，如
    能協商成立，對雙方當事人均屬有利，為促使債務人與債權
    人雙方自主協商債務清償方案，有效分配司法資源，節省當
    事人之勞費，允宜給予再次債務協商之機會，爰設本條。本
    條例施行細則第44條之立法說明則揭示：為使債務協商機制
    ，不致因債權金融機構聲請或繼續強制執行程序而落空，債
    務人依本條例第151 條第1 項規定請求協商債務清償方案後
    ，任一債權金融機構於協商期間內對其財產聲請強制執行；
    或債權金融機構於債務人請求協商前已聲請法院開始強制行
    程序，而不同意延緩執行者，均應視為協商不成立，俾利債
    務人得儘速向法院聲請更生或清算。次按債務人不能清償債
    務或有不能清償之虞者，得依本條例所定更生或清算程序，
    清理其債務，本條例第3 條定有明文。末按聲請更生或清算
    不合程式或不備其他要件者，法院應以裁定駁回之，但其情
    形可以補正者，法院應定期間先命補正，復為本條例第8 條
    所明定。
二、本件聲請意旨略以：聲請人於提起本件聲請前，曾於97年8
    月20日向最大債權銀行玉山商業銀行（下稱玉山銀行）發函
    請求前置協商，並經玉山銀行於97年8 月25日通知聲請人於
    97年9 月4 日前補件。惟隨即遭債權人之一遠東國際商業銀
    行（下稱遠東銀行）聲請鈞院對聲請人所有坐落於臺北縣民
    治段289 地號土地及門牌臺北縣永和市○○街89號5 樓之房
    地強制執行，而未同意延緩執行。參諸前開規定，聲請人前
    置協商已視為不成立，自得依法聲請更生云云。
三、經查：聲請人主張於97年8 月20日發函向最大債權人玉山銀
    行請求前置協商後，隨即遭債權人之一遠東銀行向本院聲請
    就其所有之不動產強制執行之事實，固據提出本院民事執行
    處97年8 月24日板院輔97執公字第62800 號函影本1 份為證
    。惟查執行債權人遠東銀行係於97年7 月15日，即聲請人請
    求協商前即向本院執行處聲請強制執行；嗣因知悉聲請人已
    申請前置協商，為避免聲請人權益受損害，已聲請延緩上開
    執行程序，並經本院民事執行處97年10月14日板院輔97執公
    字第62800 號函准延緩執行3 個月等情，此經本院調閱上開
    強制執行卷證查明，故本件尚無聲請人所稱本條例施行細則
    第44條所定視為協商不成立之事由。為促使債務人與債權人
    雙方自主協商債務清償方案，有效分配司法資源，節省當事
    人之勞費，聲請人自仍應依本條例第151 條第1 項所定之前
    置協商程序，以書面向最大債權金融機構請求協商債務清償
    方案並表明共同協商之意旨，於協商不成立後，始得依法聲
    請更生。而經本院電詢最大債權人玉山銀行本件前置協商之
    進行情形如何，該行陳稱於收到債務人之前置申請文件後，
    因文件尚未備齊而寄發前置協商補件通知函，現聲請人文件
    已備齊，目前正在進行協商中等語，此有本院公務電話紀錄
    1 紙在卷為憑。故本件前置協商程序仍在進行中，與「協商
    不成立」後始得依法聲請更生之要件亦不符。再者，聲請人
    之實物擔保及無實物擔保債務總額為新台幣（下同）585 萬
    356 元，有聲請人提出之財團法人金融聯合徵信中心信用報
    告書在卷可佐。而聲請人所有上開不動產之價值經鑑定後，
    土地部分價值為455 萬4,000 元、建物價值為166 萬3,000
    元，增建部分則為26萬8,000 元，合計價值為648 萬5,000
    元，有本院前開執行卷內之鑑定報告可參。故聲請人現所有
    不動產之價值實已大於其所負擔之債務總額；即令依聲請人
    於債權人清冊所陳報之債務總額為640 萬7,630 元，亦低於
    聲請人現所有不動產之價值。故聲請人之資產尚大於負債，
    有無所謂「不能清償債務」或有「不能清償之虞」之情形，
    亦非無疑。
四、綜上所述，本件更生聲請並無施行細則第44條所定視為協商
    不成立之情形，且目前前置協商程序仍進行中，並無協商不
    成立之情形，聲請人逕為更生之聲請，與本條例第151 條規
    定之要件自有未合，且其欠缺又屬無從補正；況聲請人現有
    之資產尚大於負債，與本條例第3 條所定「不能清償債務」
    或有「不能清償之虞」之要件亦有未合。依上說明，自應駁
    回本件更生之聲請，爰裁定如主文。
中    華    民    國    97    年    11    月    21    日
              民事第三庭    法      官  許月珍
上為正本係照原本作成
如不服本裁定，應於裁定送達後10日內，以書狀向本院提出抗告
，並繳納抗告費新臺幣1千元
中    華    民    國    97    年    11    月    24    日
                            書  記  官  劉昌明


司法院資訊處製作；財團法人民間司法改革基金會備份。
